臺灣桃園地方法院刑事判決
　 111年度審金訴字第249號
公  訴  人  臺灣桃園地方檢察署檢察官
被      告  陳智豪


            張紹洋（原名張遠君）  





上列被告等因詐欺等案件，經檢察官提起公訴（109年度偵字第5
064號），被告等就被訴事實為有罪之陳述，本院合議庭裁定由
受命法官獨任以簡式審判程序進行審理，判決如下：
    主  文
陳智豪犯三人以上共同詐欺取財罪，共貳罪，各處有期徒刑壹年
。應執行有期徒刑壹年肆月。
張紹洋犯三人以上共同詐欺取財罪，處有期徒刑壹年。
    事  實
一、陳智豪、張紹洋（2人所涉違反組織犯罪防制條例部分，非
    首繫屬案件，不另論參與犯罪組織罪，詳後述）於民國108年
    5月前不詳時間，與真實姓名年籍不詳之人共組三人以上以
    實施詐術為手段之詐欺集團犯罪組織，由張紹洋擔任集團車
    手頭，負責發放提款卡及收水，並親自及指揮車手提領詐欺
    款項，陳智豪則擔任車手，負責提領詐欺款項。嗣張紹洋、
    陳智豪與前開詐欺集團成員共同意圖為自己不法之所有，基
    於3人以上共同詐欺取財、隱匿特定犯罪所得去向而洗錢之
    犯意聯絡，由詐欺集團成員於附表所示時間，以附表所示方
    式，向附表所示之陳靜芬、詹曉佩、許安琦等人施用詐術，
    致渠等陷於錯誤，分別於附表所示日期，匯款如附表所示金
    額，至附表所示之金融機構帳戶。張紹洋於108年5月20、21
    日，將提款卡交予陳智豪後，由陳智豪於附表所示之時、地
    提款後，並將領得之贓款交予張紹洋，再由張紹洋轉交予上
    游詐欺集團成員（張紹洋就附表編號1、3所涉犯加重詐欺部
    分，業經臺灣高等法院以110年上訴字第28號判決確定；陳
    智豪就附表編號2所涉犯加重詐欺部分，業經臺灣桃園地方
    檢察署檢察官以109年度偵字第5064號移送倂辦至臺灣新北
    地方法院110年度訴字第856號案件審理）。嗣經陳靜芬、詹
    曉佩、許安琦等人察覺有異，並報警處理，始悉上情。
二、案經陳靜芬、詹曉佩、許安琦分別訴由桃園市政府警察局八
    德分局訴請臺灣桃園地方檢察署偵查起訴。
     理  由
一、按刑事訴訟法第273條之1第1項規定除被告所犯為死刑、無
    期徒刑、最輕本刑為3年以上有期徒刑之罪或高等法院管轄
    第一審案件者外，於審判期日前之準備程序進行中，被告先
    就被訴事實為有罪之陳述時，審判長得告知被告簡式審判程
    序之旨，並聽取當事人、代理人、辯護人及輔佐人之意見後
    ，裁定進行簡式審判程序。經查，被告陳智豪、張紹洋被訴
    詐欺等案件，非前開不得進行簡式審判程序之案件，被告2
    人於本院準備程序進行中就被訴事實為有罪之陳述（見本院
    審金訴卷第103頁），且經本院告知被告簡式審判程序之旨
    ，復聽取被告等及檢察官之意見後，經合議庭裁定依上開刑
    事訴訟法第273條之1第1項之規定，由受命法官獨任進行簡
    式審判程序，是本案之證據調查，依刑事訴訟法第273條之2
    規定，不受同法第159條第1項、第161條之2、第161條之3、
    第163條之1及第164條至第170條規定之限制，合先敘明。
二、上開犯罪事實，迭據被告陳智豪、張紹洋於本院準備程序及
    審理中坦承不諱（見本院審金訴卷第103頁、第109頁），核
    與證人即告訴人陳靜芬、詹曉佩、許安琦於警詢時之證述均
    相符（見偵字第19049號卷第55至63頁、第97至99頁、第127
    至129，偵字第11201號卷第57至61頁），並有內政部警政署
    詐騙諮詢專線紀錄表、臺北市政府警察局中山分局長安東路
    派出所受理詐騙帳戶通報警示簡便格式表、金融機構聯防機
    制通報單、轉帳交易明細、提領畫面、000-000000000000號
    帳戶基本資料及交易明細、000-000000000000帳戶基本資料
    及交易明細（偵字第5064號卷二第89頁、第93頁、第97至10
    3頁、第109至111頁、第113至121頁、第139至143頁、第145
    至149頁）、內政部警政署詐騙諮詢專線紀錄表、桃園市政
    府警察局桃園分局同安派出所受理各類案件紀錄表、165專
    線協請金融機構暫行圈存疑似詐欺款項通報單、元大銀行交
    易明細、提領畫面、臺灣銀行潭子分行108年12月25日潭子
    營密字第10800044301號函暨000-000000000000號帳戶基本
    資料及交易明細（偵字第5064號卷二第43頁、第51頁、第59
    頁、第75至77頁、第113至121頁、第133至137頁）、內政部
    警政署詐騙諮詢專線紀錄表、新竹縣政府警察局竹北分局六
    家派出所受理詐騙帳戶通報警示簡便格式表、金融機構聯防
    機制通報單、轉帳紀錄、台北富邦商業銀行竹科分行000-00
    0000000000交易明細、提領畫面（偵字第5064號卷二第11至
    13頁、第17頁、第21頁、第113至121頁、第129頁）等附卷
    可證，堪認前揭被告等任意性自白符實。本案事證明確，被
    告等犯行均堪認定，俱應依法論科。
二、論罪科刑：
（一）按共同實施犯罪行為之人，在合同意思範圍以內，各自分
      擔犯罪行為之一部，相互利用他人之行為，以達其犯罪之
      目的者，即應對於全部所發生之結果，共同負責。又共同
      正犯之成立，祇須具有犯意之聯絡及行為之分擔，既不問
      犯罪動機起於何人，亦不必每一階段犯行，均須參與（最
      高法院28年上字第3110號判例、34年上字第862 號判例意
      旨參照）。是以，行為人參與構成要件行為之實施，並不
      以參與構成犯罪事實之全部或始終參與為必要，即使僅參
      與構成犯罪事實之一部分，或僅參與某一階段之行為，亦
      足以成立共同正犯。本案詐欺集團分工細緻，被告2人雖
      未自始至終參與各階段之犯行，而僅擔任車手及收水之工
      作，惟其與詐騙集團其他成員既為詐騙告訴人等而彼此分
      工，堪認係在合同意思範圍內，各自分擔犯罪行為之一部
      ，並相互利用他人之行為，以達犯罪之目的，參諸上開說
      明，被告2人自應就所參與犯行，對於全部所發生之結果
      ，共同負責。
（二）復按105年12月28日修正公布，並於106年6月28日生效施
      行之洗錢防制法第1條規定：「為防制洗錢，打擊犯罪，
      健全防制洗錢體系，穩定金融秩序，促進金流之透明，強
      化國際合作，特制定本法。」與修正前洗錢防制法第1條
      規定：「為防制洗錢，追查重大犯罪，特制定本法。」已
      有明顯不同，可見洗錢防制法的立法目的及其保護法益，
      從「妨害司法權運作」（打擊犯罪），兼及「穩定金融秩
      序、促進金流透明」。又修正後洗錢防制法第2條第2款、
      第3條第2款規定，掩飾刑法第339條詐欺取財犯罪所得去
      向之行為，亦可構成洗錢罪。另依據洗錢防制法第2條修
      正理由第3點所示：「維也納公約第3條第1項第b款第ii目
      規定洗錢行為態樣，包含隱匿或掩飾該財產的真實性質、
      來源、所在地、處置、轉移、相關的權利或所有權之洗錢
      類型，例如：（一）犯罪行為人出具假造的買賣契約書掩
      飾某不法金流；（二）貿易洗錢態樣中以虛假貿易外觀掩
      飾不法金流移動；（三）知悉他人有將不法所得轉購置不
      動產之需求，而擔任不動產之登記名義人或成立人頭公司
      擔任不動產之登記名義人以掩飾不法所得之來源；（四）
      提供帳戶以掩飾不法所得之去向，例如：販售帳戶予他人
      使用。」修正後條文雖未完整規範上開公約所列全部隱匿
      或掩飾態樣，然已可見提供、販售帳戶予他人使用，係掩
      飾不法所得去向、所在之典型行為，所以，使用他人提供
      、販售之帳戶存、提不法所得，用來掩飾或切斷該不法所
      得與犯罪者之關聯性，阻礙金流透明，破壞金融秩序，藉
      以掩飾或隱匿該不法所得之去向、所在，並逃避追訴、處
      罰，更屬於侵害上開洗錢防制法保護法益，而在其立法目
      的之規範範圍。復按洗錢防制法第15條之特殊洗錢罪，係
      在無法證明前置犯罪之特定不法所得，而未能依洗錢防制
      法第14條之一般洗錢罪論處時，始予適用。倘能證明人頭
      帳戶內之資金係前置之特定犯罪所得，即應逕以一般洗錢
      罪論處，自無適用特殊洗錢罪之餘地。例如詐欺集團向被
      害人施用詐術後，為隱匿其詐欺所得財物之去向，而令被
      害人將其款項轉入該集團所持有、使用之人頭帳戶，並由
      該集團所屬之車手前往提領詐欺所得款項得，檢察官如能
      證明該帳戶內之資金係本案詐欺之特定犯罪所得，即已該
      當於洗錢防制法第14條第1項之一般洗錢罪；至若無法將
      人頭帳戶內可疑資金與本案詐欺犯罪聯結，而不該當第2
      條洗錢行為之要件，當無從依洗錢防制法第14條第1項之
      一般洗錢罪論處，僅能論以洗錢防制法第15條第1項之特
      殊洗錢罪。另過去實務認為，行為人對犯特定犯罪所得之
      財物或利益作直接使用或消費之處分行為，或僅將自己犯
      罪所得財物交予其他共同正犯，祇屬犯罪後處分贓物之行
      為，非本條例所規範之洗錢行為，惟依修正後洗錢防制法
      規定，倘行為人意圖掩飾或隱匿特定犯罪所得來源，而將
      特定犯罪所得直接消費處分，甚或交予其他共同正犯，而
      由共同正犯以虛假交易外觀掩飾不法金流移動，即難認單
      純犯罪後處分贓物之行為，應仍構成洗錢防制法第2條第1
      或2款之洗錢行為。是被告2人就本案所提領之款項均交予
      詐欺集團上手，所為顯係掩飾不法所得之去向、所在，揆
      諸前開說明，要與洗錢防制法第14條第1項之要件相合。
（三）按加重詐欺罪，係侵害個人財產法益之犯罪，其罪數之計
      算，核與參與犯罪組織罪之侵害社會法益有所不同，審酌
      現今詐欺集團之成員皆係為欺罔他人，騙取財物，方參與
      以詐術為目的之犯罪組織。倘若行為人於參與詐欺犯罪組
      織之行為繼續中，先後多次為加重詐欺之行為，因參與犯
      罪組織罪為繼續犯，犯罪一直繼續進行，直至犯罪組織解
      散，或其脫離犯罪組織時，其犯行始行終結。故該參與犯
      罪組織與其後之多次加重詐欺之行為皆有所重合，然因行
      為人僅為一參與犯罪組織行為，侵害一社會法益，屬單純
      一罪，應僅就「該案中」與參與犯罪組織罪時間較為密切
      之首次加重詐欺犯行論以參與犯罪組織罪及加重詐欺罪之
      想像競合犯，而其他之加重詐欺犯行，祗需單獨論罪科刑
      即可，無需再另論以參與犯罪組織罪，以避免重複評價。
      是如行為人於參與同一詐欺集團之多次加重詐欺行為，因
      部分犯行發覺在後或偵查階段之先後不同，肇致起訴後分
      由不同之法官審理，為裨益法院審理範圍明確、便於事實
      認定，即應以數案中「最先繫屬於法院之案件」為準，以
      「該案件」中之「首次」加重詐欺犯行與參與犯罪組織罪
      論以想像競合。縱該首次犯行非屬事實上之首次，亦因參
      與犯罪組織之繼續行為，已為該案中之首次犯行所包攝，
      該參與犯罪組織行為之評價已獲滿足，自不再重複於他次
      詐欺犯行中再次論罪，俾免於過度評價及悖於一事不再理
      原則。至於「另案」起訴之他次加重詐欺犯行，縱屬事實
      上之首次犯行，仍需單獨論以加重詐欺罪，以彰顯刑法對
      不同被害人財產保護之完整性，避免評價不足，最高法院
      109年度台上字第3945號判決意旨可資參照。經查，被告2
      人曾因參與詐欺集團而犯加重詐欺等案件，分別經臺灣桃
      園地方檢察署以109年度偵字第2738號、108年度偵字第27
      021號提起公訴，此有臺灣高等法院被告前案紀錄表各1 
      份在卷可考，本案非首繫屬之案件，為避免重複評價，無
      從將其參與同一犯罪組織之行為割裂於本案論處，是本案
      不另論其參與犯罪組織罪，附此敘明。
（四）核被告陳智豪就附表編號1、3所為，均係犯洗錢防制法第
      14條第1項之洗錢罪、刑法第339條之4第1項第2款之三人
      以上共同詐欺取財罪；被告張紹洋就附表編號2所為，係
      犯洗錢防制法第14條第1項之洗錢罪、刑法第339條之4第1
      項第2款之三人以上共同詐欺取財罪。被告2人與其他詐欺
      集團成員，就本案詐欺取財罪之犯行，具有犯意聯絡及行
      為分擔，應論以共同正犯。被告2人均以一行為犯洗錢防
      制法第14條第1項之洗錢罪、刑法第339條之4第1項第2款
      之三人以上共同詐欺取財罪，其犯罪目的單一，應評價為
      一行為而觸犯數罪名之想像競合犯，是應從一重以刑法第
      339條之4第1項第2款之三人以上共同詐欺取財罪。被告陳
      智豪就附表編號1、3所示之犯行，犯意各別、行為互殊，
      應予分論併罰。
（五）不論累犯之說明：
　　　起訴意旨認被告陳智豪前因公共危險案件，經臺灣新北地
      方法院106年度交簡字第4375號判決判處有期徒刑2月確定
      ，於107年4月27日易科罰金執行完畢；被告張紹洋前因竊盜
      、詐欺等案件，經本院104年度桃軍簡字第6號判決判處有期
      徒刑2月、5月，合併定應執行有期徒刑6月確定，於106年5
      月10日執行完畢，渠等於有期徒刑執行完畢後，5年以內故
      意再犯本件有期徒刑以上之罪，皆為累犯等語。然依照司
      法院釋字第775號解釋意旨及刑事訴訟法第161條第1項可
      知，檢察官就前階段被告構成「累犯事實」負擔主張及舉
      證責任，並就後階段被告依累犯規定「加重其刑事項」負
      擔主張及說明責任；而前案紀錄表是司法機關相關人員依
      憑原始資料所輸入之前案紀錄，僅供法官了解本案與他案
      是否有同一性、單一性之關聯及被告有無在監在押之情形
      所用而已，非被告前案徒刑執行完畢之原始資料或影本（
      最高法院110年度台上大字第5660號裁定意旨參照）。本
      件於準備程序時檢察官並未就累犯之事實及加重其刑事項
      提出證明方法，就被告2人是否構成累犯及加重其刑事項
      之資料，遍查卷內僅有被告2人前案紀錄表，揆諸上開意
      旨，基於我國刑事審判程序採取改良式當事人進行主義之
      精神，以及刑事訴訟法第163條第2項但書目的性限縮以有
      利被告事項為限，本院自無從僅憑非屬原始資料之被告前
      案紀錄表，遽以依職權認定被告2人構成累犯之事實。
（六）復按犯洗錢防制法第14條之罪，在偵查或審判中自白者，
      減輕其刑，洗錢防制法第16條第2項定有明文。次按想像
      競合犯之處斷刑，本質上係「刑之合併」。其所謂從一重
      處斷，乃將想像競合犯組成之評價上數罪，合併為科刑一
      罪，其所對應之刑罰，亦合併其評價上數罪之數法定刑，
      而為一個處斷刑。易言之，想像競合犯侵害數法益者皆成
      立犯罪，論罪時必須輕、重罪併舉論述，同時宣告所犯各
      罪名，包括各罪有無加重、減免其刑之情形，亦應說明論
      列，量刑時併衡酌輕罪部分量刑事由，評價始為充足，然
      後依刑法第55條前段規定「從一重處斷」，非謂對於其餘
      各罪可置而不論。因此，法院決定處斷刑時，雖以其中最
      重罪名之法定刑，做為裁量之準據，惟於裁量其輕重時，
      仍應將輕罪合併評價在內（最高法院108年度台上字第440
      5、4408號判決意旨參照）。經查，被告2人就其領取贓款
      交付予詐欺集團上手，進而掩飾犯罪所得去向與所在等事
      實，於警詢、偵查及本院審理時始終供述詳實，業如前述
      ，堪認被告2人於警詢、偵查與審判中對一般洗錢罪均坦
      承犯行，本應依洗錢防制法第16條第2項之規定減輕其刑
      ，雖因想像競合犯之關係而從一重之三人以上共同詐欺取
      財罪處斷，上開輕罪之減輕其刑事由未形成處斷刑之外部
      性界限，然依前揭說明，仍應於依刑法第57條之規定量刑
      時，仍應併予衡酌此部分減刑事由。
（七）爰以行為人之責任為基礎，審酌被告2人正值青年卻不思
      循正途賺取所需，竟以擔任詐欺集團車手及收水之方式，
      詐取告訴人等之款項，所生損害非輕；惟念被告2人犯後
      坦承犯行，犯後態度尚可，併兼衡本案所生危害、被告2
      人之智識程度、生活狀況、素行、犯後態度及被告張紹洋
      上開前案執行紀錄與本案有同性質罪責及被告陳智豪上開
      前案紀錄等一切情狀，分別量處如主文所示之刑，就被告
      陳志豪部分併定應執行刑如主文所示。
三、按犯罪所得，屬於犯罪行為人者，沒收之，於全部或一部不
    能沒收，或不宜執行沒收時，追徵其價額，刑法第38條之1
    第1項前段、第3項分別定有明文。次按共同正犯之犯罪所得
    ，沒收或追徵，應就各人所分得之數額分別為之；先前對共
    同正犯採連帶沒收犯罪所得之見解，已不再援用及供參考（
    最高法院104年第13次刑事庭會議決議意旨參照）。再所謂
    各人「所分得」，係指各人「對犯罪所得有事實上之處分權
    限」，應視具體個案之實際情形而定：倘若共同正犯各成員
    內部間，對於不法利得分配明確時，固應依各人實際分配所
    得沒收；然若共同正犯成員對不法所得並無處分權限，其他
    成員亦無事實上之共同處分權限者，自不予諭知沒收；至共
    同正犯各成員對於不法利得享有共同處分權限時，則應負共
    同沒收之責。至於上揭共同正犯各成員有無犯罪所得、所得
    數額，係關於沒收、追繳或追徵標的犯罪所得範圍之認定，
    因非屬犯罪事實有無之認定，並不適用「嚴格證明法則」，
    無須證明至毫無合理懷疑之確信程度，應由事實審法院綜合
    卷證資料，依自由證明程序釋明其合理之依據以認定之（最
    高法院104年度台上字第3604號判決同此意旨）。經查，被
    告2人於本院準備程序時均稱其未受有報酬，而本院依卷內
    事證，尚無從認定被告等已實際受有犯罪所得，自無從宣告
    沒收。
據上論斷，應依刑事訴訟法第273條之1第1項、第299條第1項前
段（本案採判決精簡原則，僅引述程序法條），判決如主文。
本案經檢察官蔡宜均到庭執行職務。
中　　華　　民　　國　  111　　年　　6　　月　　15    日
                    刑事審查庭    法  官 　   高上茹
以上正本證明與原本無異。
如不服本判決應於收受判決後20日內向本院提出上訴書狀，並應
敘述具體理由。其未敘述上訴理由者，應於上訴期間屆滿後20日
內向本院補提理由書（均須按他造當事人之人數附繕本）「切勿
逕送上級法院」。
                                  書記官   　 涂頴君
中　　華　　民　　國　  111　　年　　6　　月　　15    日
附表：
編號 被害人/告訴人 詐騙時間及方式 匯款時間及金額 （新臺幣） 匯款帳號 提領地點 取款時間及金額 備註 1 陳靜芬 詐欺集團成員於108年5月21日晚間8時45分許，佯以網路賣家，因系統遭入侵致訂單重複，需操作提款機解除 ①108年5月21日22時28分匯款2萬9,987元 ②108年5月21日22時56分匯款2萬9,980元 中國信託商業銀行帳號000000000000號帳戶  桃園市○○區○○路0段000號 ⑴108年5月21日23時5分提領2萬元 ⑵108年5月21日23時6分提領1萬元 張紹洋：本院109訴字第293號判決應執行有期徒刑3年，臺灣高院110年上訴字第28號駁回上訴而確定    ③108年5月22日0時4分許匯款1萬9,980元 ④108年5月22日0時7分許匯款2萬9,987元 ⑤108年5月22日0時12分許匯款9,980元 ⑥108年5月22日0時19分許匯款2萬5,000元 中國信託商業銀行帳號000000000000號帳戶 桃園市○○區○○路0段000號 ⑴108年5月22日0時14分提領8萬元 ⑵108年5月22日0時15分提領9,000元 ⑶108年5月22日0時22分提領2萬5,000元  2 詹曉佩 詐欺集團成員於108年5月20日晚間9時37分許，佯以網路賣家，假借之前網路購物訂單有誤，需依指示操作解除設定 ①108年5月20日23時21分許匯款4萬9,987元 ②108年5月20日23時26分許匯款4萬7,985元 ③108年5月21日0時3分許匯款4萬9,987元 ④108年5月21日0時8分許匯款4萬9,987元 台灣商業銀行帳號000000000000號帳戶 桃園市○○區○○路0段000號 ⑴108年5月20日23時25分提領2萬元 ⑵108年5月20日23時26分11秒提領2萬元 ⑶108年5月20日23時26分48秒提領1萬元　       桃園市○○區○○路0段000號 ⑴108年5月20日23時29分提領2萬元 ⑵108年5月20日23時30分提領2萬元 ⑶108年5月20日23時31分提領8,000元       桃園市○○區○○路0段000號 ⑴108年5月21日0時7分提領2萬元 ⑵108年5月21日0時8分提領2萬元 ⑶108年5月21日0時9分提領1萬元　       桃園市○○區○○路0段000號 ⑴108年5月21日0時12分提領2萬元 ⑵108年5月21日0時13分提領2萬元 ⑶108年5月21日0時14分提領9,000元  3 許安琦 詐欺集團成員於108年5月20日晚間9時51分許，佯以網路賣家，訛稱因電腦系統遭入侵致帳單遭盜刷，需操作提款機解除 108年5月20日晚 22時30分許匯款9萬9,985元 台北富邦商業銀行帳號000000000000號帳戶 桃園市○○區○○路0號 ⑴108年5月20日22時55分提領5萬元 ⑵108年5月20日22時56分提領5萬元 張紹洋：本院109訴字第293號判決應執行有期徒刑3年，臺灣高院110年上訴字第28號駁回上訴而確定 
附錄本判決論罪法條全文：
洗錢防制法第14條
有第二條各款所列洗錢行為者，處7年以下有期徒刑，併科新臺
幣5百萬元以下罰金。
前項之未遂犯罰之。
前二項情形，不得科以超過其特定犯罪所定最重本刑之刑。
中華民國刑法第339條之4
犯第339條詐欺罪而有下列情形之一者，處1年以上7年以下有期
徒刑，得併科1百萬元以下罰金：
一、冒用政府機關或公務員名義犯之。
二、三人以上共同犯之。
三、以廣播電視、電子通訊、網際網路或其他媒體等傳播工具，
    對公眾散布而犯之。
前項之未遂犯罰之。